臺灣彰化地方法院刑事判決　　　　　　100年度交易字第189號
公　訴　人　臺灣彰化地方法院檢察署檢察官
被　　　告　林于茗
上列被告因業務過失傷害案件，經檢察官提起公訴（100年度偵
字第3937號），本院判決如下：
    主  文
林于茗無罪。
    理  由
一、公訴旨意略以：被告林于茗受雇於雅麗佳建材行，係駕駛自
    大貨車之司機，為從事駕駛業務之人，於民國99年10月18日
    16時3分許，駕駛車牌號碼432-TN號自大貨車，沿彰化縣埔
    心鄉○○村○○路由西往東方向行駛，於行經該路與永坡路
    路口時，原應注意汽車行駛時，駕駛人應注意車前狀況，隨
    時採取必要之安全措施，而依當時情況天候晴、日間有自然
    光線、柏油路面乾燥無缺陷、無障礙物、視距良好，並無不
    能注意之情事，詎其竟疏未注意及此，適有被害人謝明聖騎
    乘車牌號碼RM8-500號輕型機車沿彰化縣埔心鄉○○村○○
    路由東往西方向逆向行駛，疏未注意行經劃有標線之道路時
    ，應遵守道路交通標線之指示，不得駛入來車之車道內，且
    未注意車前狀況，亦行經上開路口，被告林于茗因有上開疏
    失見狀已煞避不及，致被害人謝明聖所騎乘之上開機車前車
    頭與被告林于茗所駕駛之自大貨車右前車頭發生擦撞，被害
    人謝明聖因而人車倒地，致受有右側近端股骨骨折、右足挫
    傷合併水腫等傷害，因認被告林于茗涉有刑法第284條第2項
    前段之業務過失致人於傷罪嫌云云。
二、按被告未經審判證明有罪確定前，推定其為無罪，又犯罪事
    實應依證據認定之，無證據不得認定犯罪事實。另按不能證
    明被告犯罪或其行為不罰者應諭知無罪之判決，此觀刑事訴
    訟法第154條、第301條第1項分別定有明文。又刑事訴訟上
    證明之資料，無論其為直接或間接證據，均須達於通常一般
    之人均不致有所懷疑，而得確信其為真實之程度，始得據為
    有罪之認定，若其關於被告是否犯罪之證明未能達此程度，
    而有合理懷疑之存在，致使無從形成有罪之確信，根據「罪
    證有疑，利於被告」之證據法則，即不得遽為不利被告之認
    定（最高法院76年臺上字第4986號判例要旨參照）。而刑法
    之過失致人於死罪及過失傷害罪，係針對行為人應注意、能
    注意、而不注意之過失行為予以非難，若行為人並無違反注
    意義務且對於危險行為之發生亦無預見之可能，則其對危險
    結果之發生，尚難以過失犯行相論。
三、訊據被告林于茗雖承認其於上開時、地駕駛車牌號碼432-TN
    號自大貨車，與被害人謝明聖所騎乘之車牌號碼RM8-500號
    輕型機車發生車禍，被害人謝明聖因之受有右側近端股骨骨
    折、右足挫傷合併水腫等傷害之事實，惟堅詞否認涉有業務
    過失傷害之犯行，並辯稱：其駕駛上揭自大貨車自中正路欲
    行右轉進入永坡路，故先看前方並無來車，再看右後照視鏡
    ，並無車輛，待轉回來時，突然發現被害人逆向騎乘機車前
    來，且未有停車之舉，故生本件車禍，伊對被害人逆向騎乘
    機車駛至之舉，實無法預見，故其並無任何過失等語。
四、經查：（一）公訴人認被告涉有業務過失傷害之犯行，無非
    係以證人即被害人謝明聖於警詢之證述、道路交通事故現場
    圖、道路交通事故調查報告表(一)(二)、現場照片、行政院衛生
    署彰化醫院診斷證明書為其主要論據。惟起訴書非但未發現
    被害人謝明聖係無照駕駛，且既已指明被害人謝明聖係逆向
    駕駛，又未指出任何證據證明被告對此有預見之可能，則以
    何為憑，認被告涉有過失傷害，實有未洽。（二）從現場圖
    ，顯示被告所駕駛之上自大貨車於車禍發生時，業已接近永
    坡路，且車頭已呈右轉狀態，是被告所辯其係駕駛自大貨車
    沿中正路自西向東行駛，至與永坡路交岔路口，欲行右轉進
    入永坡路等語，係屬真實。按駕駛車輛欲行右轉時，先視前
    方有無車輛，再視右後照視鏡，有無來車接近，再行右轉等
    情，係合乎道路交通安全規則之駕駛常規，故被告駕駛上揭
    自大貨車於右轉時，既已先看前方並無來車，再看右後照視
    鏡，並無車輛，欲行右轉等情，則其駕駛行為係合乎道路交
    通安全之規定至明。（三）依現場圖示：被害人謝明聖騎乘
    機車係沿中正路由東向西駛至，且機車受碰撞地點係接近永
    坡路口等情，而被害人謝明聖於警詢時，供承：「我在中正
    路連發汽車修護廠看車子後，就由中正路東往西方向行駛，
    與對方林于茗自大貨車由西往東方向行駛，我機車車頭與對
    方自大貨車右前車頭發生碰撞」等語（警詢筆錄附於100年
    度偵字第3937號偵查卷宗第10頁），是被害人謝明聖騎乘機
    車，沿中正路自東往西行駛，依道路交通安全規則，自應駛
    入靠北邊車道行駛，其竟駛入南邊車道，則有逆向行駛之舉
    。（四）依現場照片及現場圖所示：肇事地點係中正路與永
    坡路交岔路口，而中正路係劃有禁止穿越之雙黃線之四線道
    路，該處標線、標誌甚為明確，故應無誤闖之可能。而依路
    口監視器翻拍照片（附於同上偵卷24頁、25頁）顯示：被害
    人謝明聖騎乘機車，沿中正路自東往西行駛，確係未於遵行
    車道行駛，而逆向往前直駛，是被害人謝明聖騎乘機車之逆
    向行駛行為，應係故意所為，實不足取，再者，依其機車受
    損照片（附於同上偵查卷宗第21頁）所示：該機車頭受創甚
    重，則依此以推，彼時其之車速應非緩慢。（五）在劃有禁
    止穿越之雙黃線之四線道路上，人潮及車流應有一定之流量
    ，尤其肇事地點，係縱貫南北之台一線，車輛流量更係龐大
    ，故駕駛者即被告信賴並無車輛逆向駛來，實屬當然且合理
    ，且依上所述，被害人謝明聖行進車速並非緩慢之下，被告
    對該逆向行駛之情狀，應無預見之可能，換言之，被告並不
    可知被害人謝明聖騎乘機車會有逆向行駛之違規行為。故被
    告對之非但無防範義務，亦無防範之可能。（參最高法院74
    年度台上字第4219號判例；84年度台上字第5360號判例之意
    旨）（六）被告駕駛自大貨車行經肇事地點，已遵相關道路
    交通安全規則，盡相當注意義務，且無法預見被害人謝明聖
    騎乘機車逆向行駛之違規舉重，故可謂並無應注意，並能注
    意，而不注意之情狀，是被告對本件車禍之發生，應無過失
    可言，本件車禍經送臺灣省彰化縣區車輛行車事故鑑定委員
    鑑定，亦同此見解，認「一、謝明聖駕駛輕機車未依標線指
    示逆向行駛，為肇事原因。二、林于茗駕駛自大貨車在遵行
    之車道內右轉行駛，無肇事因素。」，有該會100年7月25日
    彰鑑字第1005601766號函附之鑑定竟見書在卷可佐。是綜上
    ，被告所辯，尚與事實相符，應可採信。（七）綜上所述，
    被害人謝明聖因本件車禍受有上開傷害，誠屬憾事，然而，
    被告究否涉犯業務過失傷害罪責，自應依證據認定，而依前
    揭調查結果，被告既無未盡注意義務之情事，自屬不可歸責
    ，要難令其負過失傷害罪責。公訴人之舉證，仍有合理之懷
    疑存在，尚未達於通常一般之人均不致有所懷疑，而得確信
    其為真實之程度，本院無從形成被告有罪之確信。此外，別
    查無其他積極證據足資證明被告有何過失之犯行，自不得徒
    憑被害人之片面之指訴及診斷證明書，遽入人於罪，揆諸前
    揭說明，既不能證明被告犯罪，自應為無罪之諭知，以免冤
    抑。
據上論斷，應依刑事訴訟法第第301條第1項，判決如主文。
本案經檢察官朱健福到庭執行職務。
中    華    民    國   100    年    8     月    24    日
                  交通法庭            法  官  洪志賢
以上正本證明與原本無異。
如不服本判決應於收受判決後10日內向本院提出上訴書狀，並應
敘述具體理由；其未敘述上訴理由者，應於上訴期間屆滿後20日
內向本院補提理由書（均須按他造當事人之人數附繕本）「切勿
逕送上級法院」。
告訴人或被害人對於判決如有不服具備理由請求檢察官上訴者，
其上訴期間之計算係以檢察官收受判決正本之日期為準。
中    華    民    國   100    年    8     月    24    日
                                      書記官  許億先